臺灣臺北地方法院刑事判決　　　　九十四年度訴字第一二一八號
　　公　訴　人　臺灣臺北地方法院檢察署檢察官
　　被　　　告　甲○○
　　選任辯護人　詹德柱律師
上列被告因瀆職案件，經臺灣臺北地方法院檢察署檢察官提起公
訴（九十三年度偵字第二一一六六號），本院依通常程序審理，
因被告於準備程序進行中就被訴事實為有罪之陳述，且所犯非死
刑、無期徒刑、最輕本刑為三年以上有期徒刑之罪或高等法院管
轄第一審案件，經告知簡式審判程序之旨，並聽取檢察官及被告
等意見後，經本院合議庭裁定由受命法官獨任進行簡式審判程序
，本院判決如下：
    主  文
甲○○竊盜，處拘役伍拾伍日，如易科罰金，以佰元折算壹日
。
    事  實
一、甲○○於民國九十一年四月間起，應聘在臺北市立萬芳高級
    中學（下稱萬芳高中）擔任工友之職務，負責該校學務處、
    資源回收場及垃圾場之清潔工作。其明知萬芳高中放置於該
    校身心障礙班教室角落電視架底下之PANASONIC廠牌NV- 一
    ０六P型放影機一台（萬芳高中物品編號六０一一二、登錄
    號0000000、單價新臺幣（下同）五千九百二十五元
    、八十九年一月七日購置、使用年限為五年），機體上噴有
    「萬芳高中」字樣，機體背面貼有萬芳高中之財產標籤，且
    功能正常，尚在使用年限內，未經報廢，屬萬芳高中所有而
    委由該校身心障礙班召集人李麗雪老師管理之財產，竟意圖
　　為自己不法之所有，於九十一年六月一日至同年月五日間某
  　日，乘萬芳高中主辦臺北市各國民中學、高級中學科學展覽
    ，開放該校身心障礙班教室作為展覽場地，於展覽期間該教
　　室並未上鎖之機會，進入該教室竊取上開放影機一台，並將
  　所竊得之放影機攜至不知情之友人汪鳳英位於臺北縣新店市
　　○○路○段六三巷八號之住處使用。嗣經汪鳳英發現上開放
  　影機係屬萬芳高中所有，要求甲○○將該放影機交還萬芳高
    中未果，遂於九十一年九月二十七日，逕行委託超盟專業快
　　遞貨運公司將上開放影機交還萬芳高中，經萬芳高中清查確
  　認後始悉上情。
二、案經法務部調查局臺北市調查處移送臺灣臺北地方法院檢察
    署檢察官偵辦後起訴，本院依通常程序審理，因甲○○於準
    備程序進行中就被訴事實為有罪之陳述，且其所犯非死刑、
    無期徒刑、最輕本刑為三年以上有期徒刑之罪或高等法院管
    轄第一審案件，經告知簡式審判程序之旨，並聽取檢察官及
    甲○○之意見後，經本院合議庭裁定由受命法官獨任進行簡
    式審判程序。
    理　　由
一、上揭犯罪事實，業據被告甲○○於本院審理時坦承不諱（見
    本院卷第四十三頁背面），核與證人汪鳳英於調查時、證人
    即萬芳高中教師李麗雪於調查、偵查時，及證人即萬芳高中
    教師鄭淑玲於調查、偵查、本院審理時所證述情節相符（見
    臺灣臺北地方法院檢察署九十三年偵字第二一一六六號卷第
    十一頁至第十三頁、第二十四頁至第二十九頁、第五十五頁
    至第五十七頁，本院卷第二十八頁背面），並有萬芳高中所
    購置之放影機登錄分配資料、萬芳高中物品盤點清冊及超盟
    專業快遞貨運公司送貨單在卷可稽（見同偵查卷第四十一頁
    至第四十三之一頁），足認被告出於任意性之自白與事實相
    符，本件事證明確，被告犯行堪以認定。
二、按貪污治罪條例對犯罪主體之認定，係依同條例第二條：「
    依據法令從事公務之人員，犯本條例之罪者，依本條例處斷
    （第一項）；其受公務機關委託承辦公務之人，犯本條例之
    罪者，亦同（第二項）。」規定，此與刑法第十條第二項就
    公務員定義為「依法令從事於公務之人員」同其意旨。揆諸
    公務員為犯罪主體時，依法應用重典，學理上之依據，不外
    認公務員違反法秩序高度要求服從之特別義務，或從法益保
    護之角度，認捨重典不足保護法益受侵害之危險等理由。準
    此，刑法上「公務員」或貪污治罪條例「依據法令從事公務
    之人員」之範圍，即應有合理之射程範圍，如被告並未職掌
    何法定權限，所犯亦與公權力之行使無何關連時，因不負何
    高度服從之特別義務，對國家法益亦無造成何危險性，自不
    應論以刑法上之「公務員」，亦無貪污治罪條例之適用，如
    一般公務機關所僱之保全或清潔人員單純犯罪，即為適例，
    此觀修正後之刑法第十條第二項之修正理由自明。查，本件
    被告為前開犯行時，係萬芳高中之工友，所負責業務主要為
    清潔工作，與身心障礙班並無關係，身心障礙班內之放影機
    當時係由李麗雪老師負責保管，與被告無關等情，有前開證
    人李麗雪、鄭淑玲於調查時之證述為憑，並有卷附被告人事
    簽呈、僱工資料卡及移撥人員名冊等件可稽，是被告於萬芳
    高中所負責之業務，並無職掌何法定權限；再被告雖係於該
    校舉辦科學展覽開放身心障礙班教室期間為本件犯行，惟依
    被告業務性質觀之，難認所犯與舉辦科學展覽之職務本身有
    何關連，是依前揭說明，本件被告自無貪污治罪條例及刑法
    第一百三十四條規定之適用，起訴書論引該條例第四條第一
    項第一款之竊取公有財物罪，應有誤會，然公訴人於不變更
    同一基本犯罪事實之範圍內，已修正部分事實，並引用刑法
    第三百二十條第一項規定，並經本院告知被告修正後事實及
    引用法條，本院自得就此審究，併此敘明。核被告所為，係
    犯刑法第三百二十條第一項之竊盜罪。爰審酌被告身為萬芳
    高中工友，竟利用展覽期間教室開放之機會入內竊盜，應受
    非難，惟念其於本院審理時坦承犯行已知悔悟，且萬芳高中
    代理人廖碧玲於準備程序時並稱放影機現已歸還，被告在校
    向無不良紀錄等語，有卷附筆錄可稽（見本院卷第二十九頁
    ），及被告犯罪動機、手段、智識程度等一切情狀，量處如
    主文所示之刑，並諭知易科罰金之折算標準。
據上論斷，應依刑事訴訟法第二百七十三條之一第一項、第二百
九十九條第一項前段，刑法第三百二十條第一項、第四十一條第
一項前段，罰金罰鍰提高標準條例第一條前段、第二條，判決如
主文。
本案經檢察官李建論到庭執行職務。
中　　華　　民　　國　九十四　年　　十二　　月　十三　日
                    刑事第十一法庭法　官 陳正昇
以上正本證明與原本無異。
如不服本判決，應於判決送達後十日內向本院提出上訴狀（應抄
附繕本）。告訴人或被害人如對於本判決不服者，應具備理由請
求檢察官上訴，其上訴期間之計算係以檢察官收受判決正本之日
期為準。
                                　書記官 陳豪達
中　　華　　民　　國　九十四　年　　十二　　月　十四  日
